臺灣高等法院刑事裁定
110年度聲字第502號
聲明異議人
即  受刑人  袁秉華

                    籍設宜蘭縣○○鄉○○路0段000巷○○○○0號（法務部○○○○○○○）

上列聲明異議人即受刑人因違反毒品危害防制條例等案件，對臺
灣桃園地方檢察署檢察官執行之指揮（107年度執更字第979號）
，聲明異議，本院裁定如下：
    主  文
聲明異議駁回。
    理  由
一、聲明異議意旨略以：聲明異議人即受刑人袁秉華（下稱聲明
    異議人）前於假釋期間內犯刑事案件，經臺灣新北地方法院
    以106年度審簡字第1583號判決判處有期徒刑4月確定，判決
    後由臺灣新北地方檢察署囑託臺灣宜蘭地方檢察署以106年
    執助清字第501號之1代發執行4個月之執行指揮書，嗣經撤
    銷假釋，由臺灣桃園地方檢察署檢察官核發107年度執更字
    第979號執行指揮書執行有期徒刑之殘刑3年6月，因符合司
    法院釋字第796號解釋意旨，不論情節輕重，一律撤銷假釋
    ，有違憲法比例原則，故聲請撤銷上開臺灣桃園地方檢察署
    檢察官107年度執更字第979號執行指揮書云云。
二、假釋制度之目的在使受徒刑執行而有悛悔實據並符合法定要
    件者，得停止徒刑之執行，以促使受刑人積極復歸社會。而
    假釋處分經主管機關作成後，受假釋人因此停止徒刑之執行
    而出獄，如復予以撤銷，再執行殘刑，非特直接涉及受假釋
    人之人身自由限制，對其復歸社會後而享有之各種權益，亦
    生重大影響。故假釋之撤銷屬刑事裁判執行之一環，為廣義
    之司法行政處分，因此，受假釋人對於檢察官所指揮執行撤
    銷假釋之原因事實，如有不服，得依刑事訴訟法第484條之
    規定，向當初諭知該刑事裁判之法院聲明異議，以求救濟，
    此固據司法院釋字第681號解釋揭示在案。惟監獄行刑法業
    於民國108年12月17日修正、109年1月15日經總統華總一義
    字第10900004131號令修正公布全文156條，並自公布日後6
    個月即109年7月15日施行。該法第153條第3項規定「本法中
    華民國108年12月17日修正之條文施行前，因撤銷假釋得聲
    明異議之案件，得於修正施行日之次日起算30日內，依本法
    規定向管轄地方法院行政訴訟庭提起訴訟」，是此類因撤銷
    假釋得聲明異議案件，於監獄行刑法修正施行後，應循上開
    行政爭訟途徑尋求救濟（最高法院109年台抗字第1826號裁
    定意旨參照）。又司法院於109年11月6日公布釋字第796號
    解釋揭示「刑法第78條第1項本文規定：『假釋中因故意更犯
    罪，受有期徒刑以上刑之宣告者，於判決確定後6月以內，
    撤銷其假釋。』不分受假釋人是否受緩刑或6月以下有期徒刑
    之宣告，以及有無基於特別預防考量，使其再入監執行殘刑
    之必要之具體情狀，僅因該更犯罪受有期徒刑以上刑之宣告
    ，即一律撤銷其假釋，致受緩刑或6月以下有期徒刑宣告且
    無特別預防考量必要之個案受假釋人，均再入監執行殘刑，
    於此範圍內，其所採取之手段，就目的之達成言，尚非必要
    ，牴觸憲法第23條比例原則，與憲法第8條保障人身自由之
    意旨有違，應自本解釋公布之日起失其效力。上開規定修正
    前，相關機關就假釋中因故意更犯罪，受緩刑或6月以下有
    期徒刑宣告者，應依本解釋意旨，個案審酌是否撤銷其假釋
    」等旨。惟刑法第78條第1項本文規定關於違憲部分，自司
    法院釋字第796號解釋公布之日起失其效力，原屬合法之撤
    銷假釋處分，其效力存續是否廢止，並應依上開解釋意旨為
    如何適法處理之相關疑義，乃法務部之權責，依監獄行刑法
    上開規定，如有不服應依行政爭訟程序救濟，仍非普通法院
    審判權範圍，亦非刑事訴訟法第484條之聲明異議程序所得
    審查（最高法院109年度台抗字第2000號裁定意旨參照）。
    是以，監獄行刑法修正施行後，受刑人經法務部撤銷假釋時
    ，如有不服，即應循行政爭訟途徑尋求救濟，不再為普通法
    院所審判，此與監獄行刑法第153條所定，於修正施行前，
    因撤銷假釋已繫屬於法院之聲明異議案件，尚未終結者，於
    修正施行後，仍由原法院依司法院釋字第681號解釋意旨，
    依刑事訴訟法之規定審理者有別。
三、經查，聲明異議人以其曾因案經法院判刑確定，入監執行，
    嗣於假釋期間又故意犯罪，經法院判處有期徒刑4月確定，
    法務部因而撤銷前揭假釋，再經檢察官於107年間核發執行
    指揮書，指揮執行有期徒刑之殘刑3年6月，有本院被告前案
    紀錄表在卷可查（見本卷第19至214頁）。是以，本件法務
    部撤銷聲明異議人之假釋，雖於監獄行刑法修正施行前，然
    聲明異議人係於監獄行刑法修正施行後之110年1月19日，始
    具狀向本院刑事庭聲明異議，有刑事聲明異議狀上所蓋法務
    部○○○○○○○收受書狀戳章在卷可參（見本院卷第5至12頁），
    且除自陳因認符合司法院釋字第796號解釋意旨而提出本件
    聲明異議外，並未指摘檢察官執行指揮有何違法或不當，顯
    係對撤銷假釋處分不服，而屬前開監獄行刑法修正施行前因
    撤銷假釋得聲明異議之案件，揆諸前揭說明，於監獄行刑法
    修正施行後，自應循上開行政爭訟途徑尋求救濟，始為適法
    。聲明異議人猶依刑事訴訟法規定向無審判權之本院聲明異
    議，於法不合，應予駁回。
據上論斷，應依刑事訴訟法第486條，裁定如主文。　　
中　　華　　民　　國　　110 　年　　2 　　月　　5 　　日
                  刑事第三庭    審判長法　官  張惠立
                                      法　官  廖怡貞
                                      法　官  張江澤
以上正本證明與原本無異。
如不服本裁定，應於收受送達後五日內向本院提出抗告狀。
                                      書記官  林明慧
中　　華　　民　　國　　110 　年　　2 　　月　　8 　　日